臺灣板橋地方法院刑事判決　　　　　　　 96年度訴字第444號
公　訴　人　臺灣板橋地方法院檢察署檢察官
被　　　告　丙○○
指定辯護人　楊嘉馹律師
上列被告因違反毒品危害防制條例案件，經檢察官提起公訴（95
年度偵字第27162 號），本院判決如下：
    主  文
丙○○持有第一級毒品達淨重伍公克以上，累犯，處有期徒刑拾
月，減為有期徒刑伍月，如易科罰金，以新臺幣壹仟元折算壹日
。扣案如附表所示之物沒收銷燬。
    事  實
一、丙○○前因違反毒品危害防制條例案件，經本院以93年度簡
    字第1165號判決判處有期徒刑4 月確定，甫於民國94年3 月
    25日易科罰金執行完畢。詎仍不知悔改，明知海洛因為毒品
    危害防制條例規定之第一級毒品，不得非法持有，竟於95年
    11月18日下午1 時40分前某不詳時間，以不詳方式取得如附
    表所示淨重5 公克以上之海洛因4 包，將之放在其臺北縣土
    城市○○路○ 段188 之1 號7 樓住處桌上，非法持有該第一
    級毒品。嗣於95年11月18日下午1 時40分許，為警在上址查
    獲，並扣得如附表所示之海洛因4 包。
二、案經臺北市政府警察局大安分局報告臺灣板橋地方法院檢察
    署檢察官偵查起訴。
    理  由
一、程序事項：
（一）被告丙○○主張乙○○（已於96年8 月6 日死亡）於警詢
      時不利於被告之說詞（向被告購買毒品）無證據能力。按
      被告以外之人於審判中死亡者，其於司法警察調查中所為
      之陳述，經證明具有可信之特別情況，且為證明犯罪事實
      之存否所必要者，得為證據，刑事訴訟法第159 條之3 第
      1 款固有明文。然所謂「具有可信之特別情況」（即學理
      上所稱之「特信性」），係指其陳述係在特別可信為真實
      之情況下所為者而言。例如被告以外之人出於自然之發言
      、臨終前之陳述，或違反自己利益之陳述等特別情形均屬
      之。蓋被告以外之人在類此特別情況下所為之陳述，其虛
      偽之可能性偏低，可信之程度較高，若該項陳述為證明犯
      罪事實存否所必要，依上規定，自得構成傳聞法則之例外
      ，而承認其證據能力（最高法院95年度臺上字第918 號判
      決要旨參照）。查乙○○於警詢時所為不利於被告之說詞
      ，並未見有前述「具有可信之特別情況」，且非無瑕疵（
      詳如理由二(三)所述），尚難構成傳聞法則之例外。是被告
      此部分所辯為有理由。
（二）被告之辯護人原明確表示不主張警方查緝程序違法（見本
      院卷第76頁），嗣於辯論時，又爭執警方搜索之對象為案
      外人劉潔雯，搜索程序並不合法云云（見本院卷第130 頁
      ）。然觀之卷附搜索票（見偵查卷第32頁）所載搜索處所
      ，確為被告住處無誤，被告嗣並簽有自願受搜索同意書（
      見偵查卷第34頁），被告之辯護人空言指摘搜索程序不合
      法，且未言明此與本案之關連性為何，此部分所辯為無理
      由。
二、實體事項：
（一）訊據被告對警方於上開時地扣得如附表所示海洛因之事實
      ，並不爭執，惟矢口否認涉犯持有第一級毒品犯行，辯稱
      ：不知道為何住處有海洛因云云。經查：
    １警方於95年11月18日下午1 時40分許，在被告臺北縣土城
      市○○路○ 段188 之1 號7 樓住處桌上，扣得如附表所示
      淨重5 公克以上之海洛因4 包之事實，為被告所坦承（見
      偵查卷第11、66、67頁；本院卷第37、123 頁），並經證
      人即本案承辦警員甲○○於本院審理時證述明確（見本院
      卷第117 至122 頁），另有扣案物品照片7 張、現場照片
      3 張在卷可稽（見偵查卷第42至46、78、79頁），及扣案
      如附表所示之海洛因4 包可資佐證，自屬真實。而被告表
      示除友人乙○○、丁○○外，並無其他人出入該處（見本
      院卷第128 頁），則可能持有扣案海洛因之人，僅被告、
      乙○○、丁○○3 人而已。其復稱丁○○僅是代修電腦（
      見偵查卷第67頁；本院卷第124 頁），海洛因與之無關，
      而警方執行搜索時，乙○○已逕自離去，該處並係被告住
      處，則斯時，上開海洛因自是在被告持有中無疑。
    ２被告雖辯稱不知道為何住處有海洛因云云，惟其於警詢時
      ，即明確表示曾見到友人乙○○施用海洛因，並稱扣案如
      附表所示之海洛因4 包乃乙○○所有（見偵查卷第11至13
      頁），此與乙○○為警查獲後，驗尿結果呈施用第一級毒
      品海洛因反應悉相吻合，有臺灣板橋地方法院檢察署檢察
      官95年度毒偵字第7850、7851號起訴書1 份可資參照（見
      本院卷第107 至109 頁），足認被告警詢時之說詞，洵屬
      有據。由此亦可推知，被告確有見到扣案之物品，且知悉
      該物品係海洛因。被告事後空言否認不知道住處有海洛因
      ，與前揭事證相違，顯係卸責之詞，不足採信。
    ３另被告此次為警查獲後，經警採集其尿液送請鑑驗，並未
      有施用第一級毒品海洛因反應，有卷附臺灣板橋地方法院
      檢察署檢察官95年度毒偵字第7850號不起訴處分書1 份存
      卷可參（見本院卷第110 、111 頁），足認被告僅係單純
      持有海洛因，並無為施用之行為。
    ４綜上，扣案如附表所示之海洛因，確係在被告持有中，且
      被告對此知之甚稔。被告持有第一級毒品之犯行，堪以認
      定，應依法論科。
（二）按海洛因屬毒品危害防制條例第2 條第2 項第1 款規定之
      第一級毒品，核被告所為，係犯毒品危害防制條例第11條
      第1 項之持有第一級毒品罪。公訴意旨認被告所為，係犯
      毒品危害防制條例第4 條第1 項之販賣第一級毒品罪，尚
      有未洽（詳如後述），而因販賣行為與持有行為，有吸收
      犯之實質上一罪關係（最高法院87年度臺上字第4461號判
      決要旨參照），此乃犯罪事實之減縮，本院仍應就其持有
      第一級毒品之犯行予以審理。再者，毒品危害防制條例第
      11條第4 項規定「持有毒品達一定數量者，加重其刑至2
      分之1 ，其標準由行政院定之」，行政院據此於93年1 月
      7 日以院臺法字第0930080551號令發布「轉讓持有毒品加
      重其刑之數量標準」，其第2 條第1 項第1 款規定「轉讓
      、持有第一級毒品：淨重5 公克以上者，加重其刑至2 分
      之1 。」，被告持有海洛因之數量，淨重已逾5 公克（附
      表說明參照），本案應依上開規定，加重被告之刑至2
      分之1 。又被告有如犯罪事實欄所示之前案記錄，甫於94
      年3 月25日易科罰金執行完畢乙節，有臺灣高等法院被告
      前案紀錄表1 份在卷可憑（見本院卷第139 至142 頁），
      其於有期徒刑執行完畢5 年內，故意再犯本件有期徒刑以
      上之罪，為累犯，應依刑法第47條第1 項規定，遞加重其
      刑。另，依前揭臺灣板橋地方法院檢察署檢察官95年度毒
      偵字第7850號不起訴處分書所載，被告所涉「毒品危害防
      制條例第11條第1 項」「持有第一級毒品器具等罪」，曾
      經不起訴處分（按：該案查獲時地與本案完全相同，惟檢
      察官究係就被告所為何犯行不起訴，尚有疑義），如不起
      訴處分者，係毒品危害防制條例第11條第3 項持有第一級
      毒品器具罪，因與本案犯罪事實不同，固無疑義；如不起
      訴處分者，係毒品危害防制條例第11條第1 項持有第一級
      毒品罪，因檢察官已就包含持有犯行在內之販賣行為予以
      起訴，倘其另就此具有不可分性之整個犯罪事實割裂，將
      持有部分予以不起訴，其處分應認為無效（最高法院43年
      臺上字第690 號、70年度臺上字第6414號判例要旨參照）
      ，而不影響本院判決，併予敘明。爰審酌被告犯罪之動機
      、目的、手段、持有海洛因之數量及犯後否認犯行之態度
      等一切情狀，量處如主文所示之刑。因被告犯罪之時間，
      係於96年4 月24日以前，合於中華民國96年罪犯減刑條例
      所定之減刑條件，應再減其宣告刑2 分之1 ，併諭知易科
      罰金之折算標準。扣案如附表所示之第一級毒品海洛因4
      包，係查獲之毒品，應依法沒收銷燬之。至扣案之電子秤
      1 個、夾鍊袋262 個、現金新臺幣（下同）900 元等物品
      ，並無證據證明與被告上開犯行有何關連，故不在本案併
      為沒收之諭知。
（三）公訴意旨另以：被告明知海洛因為毒品危害防制條例所規
      定之第一級毒品，不得販賣，竟意圖營利而基於販賣第一
      級毒品海洛因之犯意，於95年11月18日中午12時許，在其
      臺北縣土城市○○路○ 段188 之1 號7 樓住處內，以每包
      （淨重0.1 公克）1,000 元之價格，販賣海洛因予乙○○
      ，因認被告所為，係犯毒品危害防制條例第4 條第1 項之
      販賣第一級毒品罪云云。按犯罪事實應依證據認定之，無
      證據不得認定犯罪事實；又不能證明被告犯罪者，應諭知
      無罪之判決，刑事訴訟法第154 條第2 項、第301 條第1
      項定有明文。訊據被告堅決否認此部分犯行，而檢察官認
      被告涉犯此案，則係以乙○○於警詢時之證詞，佐以扣得
      磅秤、分裝袋、900 元等物為主要論斷依據。經查，乙○○已死亡，有其個人基本資料查詢結果1 份在卷可憑（見
      本院卷第100 頁），觀之卷證資料，乙○○除於警詢時曾
      提及被告販售海洛因之事外，未於其他偵、審程序證述過
      ，而關於其於警詢時說詞之證據能力，已見前述，衡酌乙○○警詢說詞之實際內容，其曾提及「丙○○於警方搜索
      時當場承認是他的」（見偵查卷第17頁），但遍查全卷，
      卻未見被告有此供述，乙○○於警詢時所述，亦非無瑕疵
      。再者，為警查獲涉嫌持有毒品者，為卸免己身刑責，互
      相推諉本屬常見，此觀之前述被告於警詢時，供稱扣案之
      毒品為乙○○所有，即得證明。兼之，在被告住處扣得之
      海洛因僅4 包，包狀大小不一，量則有多有少，有卷附照
      片1 張可證（見偵查卷第42頁），此與在乙○○身上扣得
      之海洛因相較，重量亦有差異，與常見販售毒品包裝固定
      ，重量相近，顯有不同。是在被告、乙○○互相推諉之情
      形下，尚難逕認乙○○所為卸責之詞為真，而據為不利被
      告之認定。另乙○○提及扣案之900 元，是其自行扣除代
      被告購買便當費用100 元後，交予被告之購買海洛因費用
      云云，然此並無其他佐證，而1,000 元究竟購得多少海洛
      因（按：依證人甲○○所證，乙○○稱購入後尚有施用，
      倘此說詞為真，則檢察官所認定乙○○向被告購入之毒品
      ，與實際購入之毒品尚有未符，見本院卷第122 頁）？何
      種便當價值100 元？均未見進一步查證、比對，此說詞是
      否可信，自非無疑。至在被告住處扣得之磅秤、分裝袋，
      用途甚多，甚且，在被告住處同時為警扣得之第二級毒品
      甲基安非他命，亦是用分裝袋包裝，有照片1 張存卷可參
      （見偵查卷第45頁），而施用甲基安非他命前，同樣有使
      用磅秤秤重以明瞭重量之可能，不能遽認此等扣案物品，
      為被告販售海洛因所用。據上，本案尚乏積極積極證據足
      認有販賣第一級毒品之行為，罪既有疑，即應從有利被告
      之認定，原應為無罪之諭知，惟因被告此販賣犯行，與其
      前揭持有行為，具有吸收犯之實質上一罪關係，爰不另為
      無罪之諭知。
據上論斷，應依刑事訴訟法第299 條第1 項前段，毒品危害防制
條例第11條第1 項、第4 項、第18條第1 項前段，刑法第11條、
第47條第1 項、第41條第1 項前段，中華民國96年罪犯減刑條例
第2 條第1 項第3 款、第7 條、第9 條，判決如主文。
本案經檢察官馬凱蕙到庭執行職務
中　　華　　民　　國　　96　　年　　10　　月　　26　　日
                    刑事第十四庭審判長法  官  林海祥
                                      法  官  汪怡君
                                      法  官  許炎灶
上正本證明與原本無異。
如不服本判決，應於送達後10日內，向本院提出上訴狀。
                                      書記官  郭勝華
中　　華　　民　　國　　96　　年　　10　　月　　26　　日
附論罪科刑依據之法條：毒品危害防制條例第11條第1 項。
毒品危害防制條例第11條
持有第一級毒品者，處3 年以下有期徒刑、拘役或新臺幣5 萬元
以下罰金。
持有第二級毒品者，處2 年以下有期徒刑、拘役或新臺幣3 萬元
以下罰金。
持有專供製造或施用第一、二級毒品之器具者，處1 年以下有期
徒刑、拘役或新臺幣1 萬元以下罰金。
持有毒品達一定數量者，加重其刑至二分之一，其標準由行政院
定之。
附表：
┌─────────────────────────────────────┐
│查獲之第一級毒品                                                          │
├──┬─────┬──┬──┬──────────────────────┤
│編號│品　　　名│數量│單位│備                                        註│
├──┼─────┼──┼──┼──────────────────────┤
│ 01 │第一級毒品│4   │包  │第一級毒品海洛因，總毛重7.62公克，淨重6.8 │
│    │海洛因    │    │    │  公克，與在乙○○身上扣得之第一級毒品海洛因│
│    │          │    │    │  （毛重0.2 公克，淨重0.1 公克），合計淨重7.│
│    │          │    │    │  00公克。                                  │
│    │          │    │    │含極微量第一級毒品海洛因殘渣且無法析離之外│
│    │          │    │    │  包裝4 個，應併予沒收銷燬（卷附法務部調查局│
│    │          │    │    │  93年11月16日調科壹字第09362396550 號函參照│
│    │          │    │    │  ，見本院卷第143 頁）。                    │
│    │          │    │    │卷附臺北市政府警察局大安分局查獲涉嫌毒品危│
│    │          │    │    │  害防制條例條例毒品初步鑑驗報告單2 份（見偵│
│    │          │    │    │  查卷第37、38頁）、法務部調查局95年12月24日│
│    │          │    │    │  調科壹字第09523052210 號鑑定書參照（見本院│
│    │          │    │    │  卷第99頁）。                              │
├──┴─────┴──┴──┴──────────────────────┤
│說明：                                                                    │
│本案查獲單位隨案移送檢品相片中顯示檢品包數為6 包，然照片上之說明則記載「│
│  海洛因毒品4 包」，經拆封檢視，實際檢品為5 包（上開法務部調查局鑑定書鑑定│
│  內容參照）。經比對本案查獲時，扣得之毒品數量及初步鑑驗報告單記載各扣案毒│
│  品之重量，送鑑毒品5 包，應包含在被告住處扣得之第一級毒品海洛因4 包（總毛│
│  重7.62公克，淨重6.8 公克），及在乙○○身上扣得之第一級毒品海洛因（毛重0.│
│  2 公克，淨重0.1 公克）。                                                │
│在被告住處扣得之第一級毒品海洛因4 包單獨秤重，依初步鑑驗報告單所載，總毛│
│  重7.62公克，淨重6.8 公克；經與乙○○身上扣得之第一級毒品（毛重0.2 公克，│
│  淨重0.1 公克）合併秤重，依法務部調查局鑑定書所載，淨重為7.00公克。單獨秤│
│  重相加與合併秤重，重量相近，無明顯誤差，可知初步鑑驗時所秤得之重量，尚屬│
│  精確。是在被告處扣得之第一級毒品海洛因，淨重確逾5 公克無誤。            │
└─────────────────────────────────────┘
